【裁判字號】    99,監宣,21
【裁判日期】    990510
【裁判案由】    監護宣告
【裁判全文】
臺灣宜蘭地方法院民事裁定              99年度監宣字第21號
聲  請  人  甲○○
上列聲請人聲請監護宣告事件，本院裁定如下：
    主  文
宣告乙○○（男，民國○○○年○月○日生，身分證統一編號：
Ｚ000000000，住宜蘭縣冬山鄉○○村○鄰○○○路五七號）為受
監護宣告之人。
選定甲○○（女，民國○○年○○月○日生，身分證統一編號：
Ｚ000000000）為受監護宣告之人乙○○（男，民國○○○年○月
○日生，身分證統一編號：Ｚ000000000）之監護人。
指定丙○○（女，民國○○○年○月○日生，身分證統一編號：
Ｚ000000000）為會同開具財產清冊之人。
聲請程序費用新臺幣壹仟元由受監護宣告之人負擔。
    理  由
一、聲請意旨略以：應受監護宣告之人乙○○（男，民國○○○
    年○月○日生，身分證統一編號：Ｚ000000000，住宜蘭縣冬
    山鄉○○村○鄰○○○路五七號）於民國九十八年十一月二
    十七日因職業傷害導致外傷性腦傷併雙側肢體無力、頸椎第
    一節及第二節骨折及水腦症等傷害，經延醫診治仍不見起色
    ，現已達不能為意思表示或受意思表示及不能辨識其意思表
    示之效果之程度。聲請人甲○○為應受監護宣告之人乙○○
    之配偶，爰依民法第十四條第一項規定，聲請准予宣告乙○○為受監護宣告之人，並為維護應受監護宣告之人乙○○之
    各項權益，爰請併予選定甲○○為應受監護宣告之人乙○○
    之監護人，且指定丙○○為會同開具財產清冊之人等語。並
    提出戶籍謄本、財團法人羅許基金會羅東博愛醫院（下稱羅
    東博愛醫院）診斷證明書、長庚醫療財團法人林口長庚紀念
    醫院診斷證明書、中華民國身心障礙手冊及親屬會議紀錄及
    財政部臺灣省北區國稅財產歸屬資料清單等件在卷為證。
二、按對於因精神障礙或其他心智缺陷，致不能為意思表示或受
    意思表示，或不能辨識其意思表示之效果者，法院得因本人
    、配偶、四親等內之親屬、最近一年有同居事實之其他親屬
    、檢察官、主管機關或社會福利機構之聲請，為監護之宣告
    。民法第十四條第一項定有明文。
三、本院審驗應受監護宣告之人乙○○之心神狀況，並採用羅東
    博愛醫院九十九年五月三日（九九）羅博醫字第二０一００
    四０一七五號函附，由該院精神科專科醫師黃鈞蔚醫師製作
    之精神鑑定報告書所載：(一)應受監護宣告之人乙○○過去並
    無任何精神疾病就醫紀錄，身體狀況良好且無重大疾病紀錄
    ，九十八年十一月二十七日工作時，因自山坡跌下，造成頭
    部及頸、胸、腰椎受傷，經送羅東博愛醫院急救，昏迷指數
    為四分，嗣經治療後，出院返家休養，復健二月餘，昏迷指
    數回升至十分；(二)應受監護宣告之人乙○○之神經及精神狀
    態鑑定結果，其現四肢癱瘓，無法自行活動，大小便自理能
    力喪失，進食亦需他人協助；(三)聲請人甲○○表示，應受監
    護宣告之人乙○○平日情緒淡漠，雖可辨識聲請人，但對其
    他人、事、物、地點等問題均無法回答，堪認其於遭逢意外
    後，大腦基本認知功能及訊息處理能力已有退化情形，現已
    無法適切回應外界刺激；(四)評估應受監護宣告之人乙○○之
    精神障礙，已達不能為意思表示或受意思表示，或不能辨識
    其意思表示之效果之程度，對於處理有關自身權益事務，確
    有監護必要等情，認應受監護宣告之人乙○○已因心智缺陷
    而不能為意思表示或受意思表示，亦不能辨識其意思表示之
    效果，爰依首揭法條規定，宣告乙○○為受監護宣告之人。
四、次按，受監護宣告之人應置監護人。法院為監護之宣告時，
    應依職權就配偶、四親等內之親屬、最近一年有同居事實之
    其他親屬、主管機關、社會福利機構或其他適當之人選定一
    人或數人為監護人，並同時指定會同開具財產清冊之人。法
    院為前項選定及指定前，得命主管機關或社會福利機構進行
    訪視，提出調查報告及建議。監護之聲請人或利害關係人亦
    得提出相關資料或證據，供法院斟酌。法院選定監護人時，
    應依受監護宣告之人之最佳利益，優先考量受監護宣告之人
    之意見，審酌一切情狀，並注意下列事項：受監護宣告之
    人之身心狀態與生活及財產狀況；受監護宣告之人與其配
    偶、子女或其他共同生活之人間之情感狀況；監護人之職
    業、經歷、意見及其與受監護宣告之人之利害關係；法人
    為監護人時，其事業之種類與內容，法人及其代表人與受監
    護宣告之人之利害關係。民法第一千一百十條、第一千一百
    十一條、第一千一百十一條之一分別定有明文。
五、查聲請人即受監護宣告之人乙○○之配偶甲○○已陳明願任
    受監護宣告之人乙○○之監護人，本院亦認聲請人甲○○為
    受監護宣告之人乙○○之配偶，具監護乙○○之意願與能力
    ，當認其可為受監護宣告之人乙○○之利益全力監護，由其
    擔任監護人，自當合於受監護宣告之人乙○○之最佳利益。
    至丙○○為受監護宣告之人乙○○之胞姐，指定其為會同開
    具財產清冊之人，堪認係屬維護受監護宣告之人乙○○之最
    佳利益考量且能確實執行會同開具財產清冊之責。秉此，本
    院基於受監護宣告之人乙○○之最佳利益，復查無不宜由聲
    請人甲○○監護受監護宣告之人乙○○及由丙○○擔任會同
    開具財產清冊之人之法定事由，爰依法併予選定聲請人甲○○擔任受監護宣告之人乙○○之監護人，並指定丙○○為會
    同開具財產清冊之人如主文。
六、依民事訴訟法第六百零八條第一項，裁定如主文。
中    華    民    國    99    年    5     月    10    日
                    家事法庭法  官  陳嘉年
以上正本與原本無異。
本裁定監護宣告部分不得抗告；如不服本裁定關於選定監護人及
指定會同開具財產清冊之人等部分，應於裁定送達後10日內向本
院提出抗告狀（應附繕本）。
中    華    民    國    99    年    5     月    10    日
                            書記官  林家妮

司法院資訊處製作；財團法人民間司法改革基金會備份。
